臺灣桃園地方法院刑事判決　　　　　　　100年度訴字第600號
公　訴　人　臺灣桃園地方法院檢察署檢察官
被　　　告　羅章永
選任辯護人　陳郁仁律師
上列被告因違反毒品危害防制條例案件，經檢察官提起公訴（99
年度偵字第30888號），本院判決如下：
    主  文
羅章永持有第一級毒品純質淨重拾公克以上，處有期徒刑貳年貳
月。扣案之第一級毒品海洛因貳包（驗餘淨重拾伍點捌壹公克）
、包裝前開毒品用之空包裝袋貳個，均沒收銷燬。
    事  實
一、羅章永明知海洛因係毒品危害防制條例第2 條第2 項第1 款
    所明定之第一級毒品，依法不得持有，竟基於持有第一級毒
    品海洛因之犯意，於民國99年11月29日晚間11時30分許，在
    桃園縣桃園市○○路與民權路交岔路口之「快樂城遊藝場」
    內，以新臺幣（下同）7 萬元之代價，向真實姓名年籍不詳
    ，綽號「阿丸」之成年男子購入第一級毒品海洛因2 包而持
    有之，以供自己施用。嗣於99年11月30 日凌晨0時30分許，
    羅章永駕駛車號6908-YZ 號自用小客車，行經桃園縣桃園市
    ○○街79號時，因違規停車為警攔檢，嗣經羅章永同意搜索
    ，於羅章永所著黑色長褲右方腰內口袋內，扣得玻璃球1 個
    、SONY ERICSSON廠牌行動電話（內含0000000000號SIM 卡1
    張）、NOKIA廠牌行動電話（內含0000000000號SIM卡1 張）
    及IPONE行動電話（內含門號0000000000號SIM卡）各1 支、
    海洛因2包（淨重15.84公克，純質淨重12.21 公克，驗餘淨
    重15.81公克），因而查知上情。
二、案經桃園縣政府警察局移請臺灣桃園地方法院檢察署檢察官
    偵查起訴。
    理  由
壹、證據能力部分：
    被告羅章永主張：我在警詢時之精神狀況不佳，且警員稱若
    不承認販賣毒品，就會被羈押，我始會在警詢、檢察官內勤
    訊問及羈押調查中承認販賣毒品，此外，自願受搜索同意書
    係警員執行搜索完畢後，才拿給我簽名，而警詢中之陳述，
    係警員拿一張紙，命我照著念；而被告之辯護人則為被告之
    利益主張：本件員警係在未有合理懷疑即行攔查被告，並著
    手搜索被告身體，而扣得海洛因2 包，然員警此舉已違背正
    當法律程序，且自願受搜索同意書亦係員警於事後交與被告
    簽名，遑論被告係自願同意員警搜索，是本案所扣得之海洛
    因2包當無證據能力云云；經查：
一、被告羅章永不利於己之供述：
  (一)證人即員警李春意於本院審理中結證稱：我與其他員警，在
    製作警詢筆錄前，並未向被告提及，因被告持有大量的海洛
    因，若不承認係幫別人送貨，將會被羈押等語（見本院 100
    年度訴字第600 號卷第37頁背面），而本院於100 年8 月29
    日勘驗被告於99年11月30日上午製作本件「毒品危害防制條
    例案」第2 次調查筆錄之警詢錄音光碟，警詢過程皆為一問
    一答，且員警詢問被告前，並未有利誘或脅迫之情，而觀諸
    被告回答員警所詢之問題，被告回答內容清晰且無中斷之情
    事，此有勘驗筆錄1 份在卷可佐（見本院100 年度訴字第60
    0 號卷第26頁至第34頁），可知被告於警詢過程中，員警並
    未以強暴、脅迫、利誘、詐欺、疲勞訊問、違法羈押或其他
    不正之方法，使被告為不利於己之供述，被告固以前詞置辯
    ，惟參諸前揭證人李春意所為證言及本院勘驗錄音光碟之結
    果，應認被告稱警詢中精神狀況不佳且遭員警以不正方法詢
    問，而為不利於己供述之情形，與事實不符，不足採信，從
    而，被告於警詢不利於己之供述，並無證據證明係出於強暴
    、脅迫、利誘、詐欺、疲勞訊問、違法羈押或其他不正之方
    法，亦非違反法定障礙事由經過期間不得訊問或告知義務之
    規定而為，且與事實相符，依刑事訴訟法第156 條第1 項、
    第158 條之2 規定，應認有證據能力。
  (二)被告雖稱其於檢察官內勤訊問及本院羈押調查程序中不利於
    己之供述係因警詢中不正方式之延伸，惟查，本件被告於警
    詢不利於己之供述，非出於強暴、脅迫、利誘、詐欺、疲勞
    訊問、違法羈押或其他不正之方法，亦非違反法定障礙事由
    經過期間不得訊問或告知義務之規定而為，已如前述，則被
    告前開所辯自不足採，此外，復查無其他證據證明被告於檢
    察官內勤訊問及本院羈押調查中不利於己之供述係出於強暴
    、脅迫、利誘、詐欺、疲勞訊問、違法羈押或其他不正之方
    法，亦非違反法定障礙事由經過期間不得訊問或告知義務之
    規定而為，且與事實相符，從而，依刑事訴訟法第156條第1
    項、第158條之2規定，本件被告於檢察官內勤訊問及本院羈
    押調查程序中所為之供述均應認有證據能力。
  (三)末查被告於本院行準備程序及審理中不利於己之供述，被告
    並未主張係以不正方法取得自白或筆錄記載與實際所述不符
    合之情形而無證據能力，此外，復查無其他證據證明被告於
    本院行準備程序及審理中不利於己之供述係出於強暴、脅迫
    、利誘、詐欺、疲勞訊問、違法羈押或其他不正之方法，亦
    非違反法定障礙事由經過期間不得訊問或告知義務之規定而
    為，且與事實相符，從而，依刑事訴訟法第156條第1項、第
    158條之2規定，本件被告於本院行準備程序及審理中所為之
    供述均應認有證據能力。
二、關於卷附台灣檢驗科技股份有限公司濫用藥物檢驗報告及法
    務部調查局濫用藥物實驗室99年12月27日調科壹字第099230
    28450號鑑定書部分：按刑事訴訟法第159條第1 項所謂「除
    法律有規定者外」，係指同法第159條之1至第159條之5及第
    206 條等規定；法院或檢察官得囑託醫院、學校或其他相當
    之機關、團體為鑑定，或審查他人之鑑定，並準用第203 條
    至第206 條之1 之規定，鑑定之經過及其結果，應命鑑定人
    以言詞或書面報告，刑事訴訟法第208 條第1 項前段、第20
    6 條第1 項亦有明定。卷附台灣檢驗科技股份有限公司就被
    告為警採尿檢驗製作之濫用藥物檢驗報告及法務部調查局濫
    用藥物實驗室就扣案毒品海洛因2 包於99年12月27日製作之
    調科壹字第09923028450號鑑定書（見99年度偵字第30888號
    卷第60頁、第63頁），係桃園縣政府警察局刑事警察大隊依
    檢察官事前概括囑託送請實施鑑定，視同檢察官選任或囑託
    而為之鑑定報告（法務部92年9 月1 日法檢字第0920035083
    號函參照），依刑事訴訟法第15 9條第1 項、第198 條、第
    206 條規定，上開檢驗報告及鑑定書屬傳聞法則之例外，應
    有證據能力。
三、再按被告以外之人於審判外之陳述，雖不符合同法第159 條
    之1 至第159 條之4 之規定，但經當事人於審判程序同意作
    為證據，法院審酌該言詞陳述或書面陳述作成時之情況，認
    為適當者，亦得為證據。當事人、代理人或辯護人於法院調
    查證據時，知有第159 條第1 項不得為證據之情形，而未於
    言詞辯論終結前聲明異議者，視為有前項之同意，刑事訴訟
    法第159條第1項及第159條之5分別定有明文。查證人即被告
    友人劉翰倫、游俊哲於偵訊所為之證述及卷內以渠等記載為
    內容之文書證據，雖屬被告以外之人於審判外之言詞陳述，
    然被告及其辯護人就上開審判外之陳述，於本院審理中，並
    不爭執證據能力，復未曾於言詞辯論終結前聲明異議，而本
    院審酌該等證人陳述作成時之情況，並無違法取證及證明力
    過低之瑕疵，亦認以之作為證據為適當，依前揭規定說明，
    自得為證據。
四、扣案海洛因2 包部分，被告固爭執係員警於搜索完畢後，始
    將自願受搜索同意書付與被告簽名；而被告之辯護人亦爭執
    本件員警係在未有合理懷疑即行攔查被告，並著手搜索被告
    身體，而扣得海洛因2 包，然員警此舉已違背正當法律程序
    ，且自願受搜索同意書亦係員警於事後交與被告簽名，顯見
    被告非自願同意員警搜索，從而，本案所扣得之海洛因2 包
    當無證據能力等語，惟查：
  (一)按警察得於公共場所或合法進入之場所，對下列各款之人查
    證其身分：一、合理懷疑其有犯罪嫌疑或有犯罪之虞。二、
    有事實足認其對已發生之犯罪或即將發生之犯罪知情者。三
    、有事實足認為防止其本人或他人生命、身體之具體危害，
    有查證其身分之必要。四、滯留於有事實足認有陰謀、預備
    、著手實施重大犯罪或有人藏匿之處所。五、滯留於應有停
    （居）留許可之處所，而無停（居）留許可。六、行經指定
    公共場所、路段及管制站者。再按警察對於已發生危害或依
    客觀合理判斷易生危害之交通工具，得予以攔停並採行下列
    措施：一、要求駕駛人或乘客出示相關證件或查證其身分。
    二、檢查引擎、車身號碼或其他足資識別之特徵。三、要求
    駕駛人接受酒精濃度測試之檢定。警察因前項交通工具之駕
    駛人或乘客有異常舉動而合理懷疑其將有危害行為時，得強
    制其離車；有事實足認其有犯罪之虞者，並得檢查交通工具
    ，警察職權行使法第6 條第1 項、第8 條分別定有明文。是
    警員固屬行政人員（特種行政人員），亦係實施刑事訴訟程
    序之公務員，衡諸犯罪之發覺，通常隨證據之浮現而逐步演
    變，可能原先不知有犯罪，卻因行政檢查，偶然發現刑事犯
    罪，是欲硬將此二種不同程序截然劃分，即不切實際。從而
    ，警員依警察職權行使法或警察勤務條例等法律規定執行臨
    檢、盤查勤務工作時，若發覺受檢人員行為怪異或可疑，有
    相當理由認為可能涉及犯罪，自得進一步依據刑事訴訟法之
    相關規定執行搜索（最高法院99年度台上字第2269號判決意
    旨參照）。
  (二)復按搜索，經受搜索人出於自願性同意者，得不使用搜索票
    。但執行人員應出示證件，並將其同意之意旨記載於筆錄，
    刑事訴訟法第131條之1定有明文。此所謂「自願性」同意，
    係指同意必須出於同意人之自願，非出自於明示、暗示之強
    暴、脅迫。法院對於證據取得係出於同意搜索時，自應審查
    同意之人是否具同意權限，有無將同意意旨記載於筆錄由受
    搜索人簽名或出具書面表明同意之旨，並應綜合一切情狀包
    括徵求同意之地點、徵求同意之方式是否自然而非具威脅性
    、同意者主觀意識之強弱、教育程度、智商、自主之意志是
    否已為執行搜索之人所屈服等加以審酌判斷；再其徵詢及同
    意之時機，祇須在搜索開始之前表明為已足，非謂受搜索人
    必須先行填具自願受搜索同意書，方得進行搜索，自無許受
    搜索人事先同意，卻因遭搜出不利之證物，遲於審判中指稱
    自願性搜索同意書之出具，係在搜索完成之後，翻言並非事
    先同意（最高法院99年度台上字第2269號、96年度台上字第
    5184號、94年台上第1361號判決可供參酌）。
  (三)經查，證人李春意於本院審理中結證稱：我與其他員警於99
    年11月30日晚間執行巡邏勤務時，在桃園縣桃園市○○街見
    到一輛自用小客車違規停在轉角處，當時，我與其他員警懷
    疑該自用小客車係贓車，所以我與其他員警就下車檢視該輛
    自用小客車，嗣後，即發現被告在旁邊注視著我們，我們感
    到懷疑，便詢問被告該輛小客車為何人所有，因被告回答問
    題時，神請緊張且在冒汗，我們懷疑被告是否為在逃的人犯
    或是正在進行犯罪活動，我當場即向被告表明要檢視該自用
    小客車及被告之身體，以確認被告是否有攜帶違禁物，被告
    當場即表同意，我就拿出執勤前準備好的自願搜索同意書給
    被告簽名，並解釋自願搜索之意思予被告知悉，並告訴被告
    身上或車上若有違禁物，請自行拿出，當時其他同事在旁警
    戒，我發現被告長褲右邊的口袋有物品突出，便叫被告把長
    褲右邊褲頭拉出，被告聽完後，即把褲頭拉出，我就發現在
    被告褲子右邊口袋的內襯中縫有1 個小袋子，內有2 包用分
    裝袋包裝的白色海洛因及1 個吸食器，我便請被告自行將2
    包海洛因及吸食器拿出來，並詢問被告為何身上會有毒品，
    被告無法回答，接下來，我們就取出手銬，銬住被告雙手，
    並把被告帶回警局等語（見本院100 年度訴字第600 號卷第
    36 頁 背面至第41頁），而證人李春意與被告並無仇怨，且
    證人李春意係在本院告以偽證罪要旨後，仍具結為上開證述
    ，證人李春意既身為執法人員，當無干冒偽證罪之風險，執
    意為虛偽之證述，是證人李春意上開證言當屬可信，從而，
    顯見證人李意春於本件係基於警察職責因懷疑被告違規停放
    車號6908-YZ 號自用小客車為贓車，遂上前檢視該自用小客
    車，被告見狀旋注視證人李春意，而使證人李春意更啟疑竇
    進而詢問被告上開自用小客車輛係何人所有，復因被告遭證
    人李春意詢問時神色慌張，證人李春意遂產生被告是否為在
    逃人犯抑或正在進行犯罪之合理懷疑，於告以被告同意搜索
    之要旨後，請被告簽立卷附自願受搜索同意書（見99年偵字
    第30 88 8 號卷第16頁），嗣因證人李春意見被告所著長褲
    右邊口袋突出，遂要求被告拿出違禁品，被告即在證人李春
    意要求下，將長褲右邊褲頭拉出，而將藏於其內之2 包第一
    級毒品海洛因拿出，此時，證人李春意係在告以被告同意搜
    索之要旨後，始請被告簽立自願受搜索同意書，並進而要求
    被告自行拿出違禁物，尚未對被告施以任何強制力之行為，
    衡情，被告既係智識健全之成年人，自當明瞭證人李春意有
    意進一步加以搜索，始會請其簽立自願受搜索同意書，而當
    時所在地點又為公共場所，被告既明知身上確有放置毒品，
    如擔心遭警查獲理當拒絕簽立自願受搜索同意書，惟被告仍
    在警方告以自願搜索之意旨後，在自願搜索同意書及搜索扣
    押筆錄上簽名，並任由警方對扣案物品拍照存證，顯見警方
    確係取得被告之同意搜索後，始在被告長褲右側褲袋內扣得
    海洛因2 包及吸食器等物。
  (三)至被告及其辯護人固以前開情詞置辯，惟查，本件警方既係
    基於合理之懷疑而對被告進行盤查，復在盤查過程中，亦因
    被告神色慌張，警方始在告以被告同意搜索之要旨，並請被
    告簽立自願受搜索同意書，復命被告交出扣案之2 包海洛因
    ，已如前述，揆之上開說明，本件員警所進行之搜索程序經
    核無違正當法律程序；又本件被告既係於遭警查獲現場簽立
    自願受搜索同意書，已如前述，且本院於100 年8 月29日勘
    驗被告於99年11月30日上午製作本件「毒品危害防制條例案
    」第2 次調查筆錄之警詢錄音光碟，警詢過程中，被告亦未
    有被要求簽立自願受搜索同意書之情事，此有勘驗筆錄1份
    在卷可佐，（見本院100 年度訴字第600 號卷第26頁至第34
    頁）益證本件受自願受搜索同意書係在被告於99年11月30
    日凌晨0 時30分許，在桃園縣桃園市○○街79號遭警查獲時
    所簽立，被告及其辯護人上開所辯，核與事實不符，均不足
    採信。
  (四)綜上所述，本件扣案之海洛因2 包既係經警依法定程序取得
    ，則自具證據能力。
五、本件除扣案海洛因2 包外之其餘非供述證據，被告及其辯護
    人並未於本院言詞辯論終結前表示無證據能力，復查其取得
    過程亦無何明顯瑕疵，而認均具證據能力。
貳、實體部分：
一、前揭犯罪事實，業據被告羅章永迭於警詢、偵訊、本院羈押
    調查程序、行準備程序及審理時均坦承不諱（見99年度3088
    8 號卷第10頁、第40頁、第52頁；本院99年聲羈字第778 號
    卷第5 頁背面，本院100 年審訴字第923 號卷第29頁背面、
    第31頁，本院100 年訴字第600 號卷第13頁背面、第50頁至
    第52頁），且有自願受搜索同意書、桃園縣政府警察局保安
    隊搜索扣押筆錄、扣押物品目錄表、扣押物品收據等件在卷
    可證（見99年偵字第30888 號卷第16頁至第22頁），而扣案
    之白色粉末2 包，經送法務部調查局濫用藥物實驗室以氣相
    層析質譜儀法檢驗結果，確檢出第一級毒品海洛因成分，合
    計淨重15.84 公克（驗餘淨重15.81 公克，空包裝總重1.76
    公克，純度百分之77.10 ，純質淨重12.21 公克），此有法
    務部調查局濫用藥物實驗室99年12月27日調科壹字第099230
    28 450號鑑定書1 紙在卷可證（見99年度偵字第30888 號卷
    第63頁），足證被告之任意性自白核與事實相符，堪以採信
    。綜上，本件事證明確，被告持有第一級毒品海洛因純質淨
    重10公克以上犯行堪以認定，應依法論科。
二、按海洛因係毒品危害防制條例第2 條第2 項第1 款所規範之
    第一級毒品，而被告羅章永持有之海洛因純質淨重達12 .21
    公克已如前述，是核被告所為，係犯毒品危害防制條例第11
    條第3 項之持有第一級毒品純質淨重10公克以上罪。
三、公訴意旨雖認：被告係與真實姓名年籍，綽號「阿丸」之成
    年男子共同販賣扣案第一級毒品海洛因而不遂，因認被告係
    犯毒品危害防制條例第4 條第6 條、第1 項之販賣第一級毒
    品未遂罪等語。惟查：
  (一)按被告之自白，不得作為有罪判決之唯一證據，仍應調查其
    他必要之證據，以察其是否與事實相符，刑事訴訟法第 156
    條第2 項定有明文，其立法目的，在欲以補強證據，以擔保
    自白之真實性，亦即以補強證據之存在，藉之以限制自白在
    證據上之價值（最高法院74年台覆字第10號判例意旨參照）
    。
  (二)公訴人認被告涉犯上開公訴意旨所指訴之犯行，無非以自願
    受搜索同意書、桃園縣政府警察局保安隊搜索扣押筆錄、扣
    押物品目錄表、扣案毒品、臺灣檢驗科技股份有限公司濫用
    藥物檢驗報告、法務部調查局濫用藥物實驗室99年12月27日
    調科壹字第 09923028450號鑑定書、被告之供述，為其論據
    。訊據被告堅詞否認與真實姓名年籍不詳，綽號「阿丸」之
    成年男子共同販賣而第一級毒品海洛因之犯行，辯稱：我並
    不知道「阿丸」的行動電話號碼，都是直接去快樂城電子遊
    藝場找「阿丸」，而本案扣案之海洛因2包係我以7萬元之價
    格向「阿丸」買來供自己施用，「阿丸」向我提過將海洛因
    與安非他命混合施用效果比較好，我因為不知道比例，且若
    購買數量較多，價格比較優惠，所以才一次向「阿丸」購入
    約半兩重的海洛因，我向「阿丸」買到海洛因後，便駕車返
    回家，而之所以會到桃園縣桃園市○○街79號前，是要買東
    西吃等語；而辯護人則為被告之利益辯護：本件被告先前在
    警詢、偵訊及羈押調查程序中所稱為「阿丸」送海洛因至南
    崁之自白甚有疑義，因被告並不知道究係應運送至南崁何處
    ，且被告遭警查獲時，被告所持用門號0000000000號之行動
    電話處於暢通之狀態，但「阿丸」並未與被告聯絡，故實際
    上是否真有「阿丸」存在，頗有疑義，且若被告於本案伊始
    之自白可信，「阿丸」與被告間應有相當程度之信賴關係，
    則何以被告對「阿丸」之真實姓名一無所悉等語。
  (三)被告固於警詢、檢察官內勤訊問及本院羈押調查程序中，坦
    承於99年11月29日晚間11時30分許，在桃園縣桃園市○○路
    與民權路交岔路口之「快樂城遊藝場」內，自「阿丸」處取
    得扣案之第一級毒品海洛因2包（淨重15.81公克，純質淨重
    12.2 1公克，驗餘淨重15.81公克），並應允以2,000元之代
    價，為「阿丸」將扣案之第一級毒品海洛因2 包運送之南崁
    地區等情（見99年偵字第30888號卷第10頁背面、第40 頁至
    第41頁；本院99年聲羈字第778號卷第5頁背面），惟被告嗣
    於本院行準備程序及審理中，均堅詞否認上情，並以前揭情
    辭置辯，故本件仍須調查其他補強證據，以查明被告前開於
    警詢、檢察官內勤訊問及本院羈押調查程序中之自白是否與
    事實相符，經查：
  1.被告為警查獲後，於99年11月30日凌晨2 時50分許所採集之
    尿液，經送台灣檢驗科技股份有限公司以酵素免疫分析法初
    步檢驗，再以氣相層析質譜儀確認檢驗結果，均呈安非他命
    類陽性反應，此有桃園縣政府警察局被採尿人尿液暨毒品真
    實姓名與編號對照表及臺灣檢驗科技股份有限公司濫用藥物
    檢驗報告各1 份在卷可佐（見99年度偵字第308888號卷第25
    頁、第60頁），復佐以被告於99年12月間，因施用第二級毒
    品甲基安非他命，經本院以100 年度毒聲字第89號裁定送觀
    察、勒戒，此亦有臺灣高等法院被告前案紀錄表1 份附卷為
    憑（見100 年訴字第600 號卷第4 頁背面），足認被告確有
    施用第二級毒品甲基安非他命習慣之事實。惟施用毒品之種
    類及方式，純出於個人之習慣及好惡，非謂施用第二級毒品
    者必定不會改施用第一級毒品，抑或僅單純施用同種毒品，
    而不將之混合施用；另毒品之施用量及施用頻率，依個人特
    質、習慣不同而有所差異，各次購買之毒品數量、品質，亦
    無任何規律、限制，因雙方資力、情誼、可提供數量、市場
    行情及查緝嚴謹與否之不同迭生差異，且若施用者本身有資
    力，自可一次購入大量毒品以求取得較優惠之價格；則被告
    所辯稱伊係自「阿丸」處得知將安非他命與海洛因混合施用
    之效果較好，且一次購買海洛因數量較多，價格較低廉等情
    ，亦非絕不可能。從而，被告辯稱本案為警查獲扣得之第一
    級毒品海洛因，純係供己施用，係因一次大量購買價格較低
    廉，始購入數量較多等語，尚非全然無據。
  2.再持有毒品之可能原因有多端，非必然單一，因製造、運輸
    而持有，或意圖販賣而持有，為轉讓而持有，或為施用之目
    的而持有，甚或單純之持有，均有可能，持有毒品之數量多
    寡，與是否意圖販賣毒品，亦無絕對關聯。依據本件現有之
    證據而言，尚缺乏積極之證據證明被告基於與「阿丸」共同
    販賣第一級毒品之犯意聯絡而持有扣案之毒品，況本案被告
    雖持有純度百分之77.1，純質淨重達12.21 公克之第一級毒
    品海洛因2 包，然本案亦無查扣電子磅秤、分裝袋等一般出
    賣毒品之人，為確認毒品數量、便於分裝小袋出售所欲使用
    之物品，況果若被告於警詢、檢察官內勤訊問及本院羈押調
    查程序中所言係幫「阿丸」將扣案海洛因送至南崁屬實，則
    被告何須大費周章繞行至桃園縣桃園市○○路附近，益徵被
    告將上開毒品帶至桃園縣桃園市○○路79號附近，其目的應
    非販賣甚明。
  3.公訴人雖主張：被告並無施用第一級毒品海洛因之習慣，且
    第一級毒品海洛因與第二級毒品安非他命之毒性、藥性不同
    ，被告稱係為合併施用海洛因及安非他命而向「阿丸」購買
    扣案之第一級毒品海洛因顯非可採，且被告於警詢時曾稱因
    經濟因素，為賺取報酬，始會幫「阿丸」運送扣案之第一級
    毒品海洛因至桃園南崁，嗣又改稱係以7 萬元之代價向「阿
    丸」購買扣案之第一級毒品海洛因，然證人劉翰倫於偵訊中
    證述被告曾因投資開店，向證人劉翰倫借車去抵押，則被告
    焉有資力向「阿丸」購入扣案之第一級毒品海洛因，顯見被
    告確係與「阿丸」共同販賣扣案之海洛因等語。惟查，被告
    所辯係為將海洛因與安非他命混合施用，且為節省金錢，而
    向「阿丸」購買扣案之第一級毒品海洛因2 包非全然無據乙
    情，業如前述；次查，被告於本院審理中供陳：我之前向銀
    行貸款25萬元投資開店，而開店共花費14萬元，餘款我便放
    在身上等語（見本院100 年訴字第600 號卷第51頁背面），
    而被告確曾投資開設店面等情，亦據證人即被告友人劉翰倫
    、游俊哲於偵查中證述明確（見99年偵字第30888 號卷第98
    頁至第99頁、第146 頁至第147 頁），另被告於99年11月3
    日向中國信託商業銀行陸續借款金額達25萬元，亦有被告設
    於中國信託商業銀行南桃園分行000000000000號帳戶存摺影
    本1 份附卷可查（見99年偵字第30888 號卷第58頁至第59頁
    ），則被告供陳貸款25萬元投資開店，並仍有餘款等情尚非
    不可信，則被告於有餘款之情形下，向「阿丸」購買扣案之
    第一級毒品海洛因2 包亦非全然不可想像，至被告是否曾以
    證人劉翰倫所有之車輛抵押借款，與被告是否有資力購買毒
    品無必然之關聯，被告亦非不得以抵押借款所得之金錢，作
    為向「阿丸」購買扣案毒品之價金，從而，被告以7 萬元之
    價格，向「阿丸」購入扣案第一級毒品海洛因2 包，而持有
    乙情，尚非不可採信。公訴人僅以被告施用毒品之習慣、扣
    案第一級毒品海洛因2 包之純度、數量及被告之資力，即推
    論被告與「阿丸」共同販賣第一級毒品海洛因，尚乏積極事
    證，難以採信。
  (四)綜上所述，被告究否確有與「阿丸」共同販賣第一級毒品海
    洛因之犯行，尚無足夠之證據予以證明，本院認為仍存有合
    理之懷疑，猶未到達確信其為真實之程度，且查無證據補強
    被告於警詢、檢察官內勤訊問及本院羈押調查程序中之自白
    ，自不能遽認被告確有公訴意旨所指共同販買第一毒品未遂
    犯行。又被告單純持有第一級毒品，純質淨重達1 0 公克以
    上之行為，與經起訴之事實具有社會基本事實同一性，則被
    告單純持有第一級毒品之部分仍應認為係經起訴之犯罪事實
    ，是本院自應依法判決；且本院已於審理時告知變更後之毒
    品危害防制條例第11條第3 項罪名，尚無礙被告、選任辯護
    人之防禦、辯護權，本院自應予以審理，並變更其起訴法條
    。
四、被告辯護人固辯稱：被告係在警起獲扣案之第一級毒品海洛
    因2 包前，即主動交出，符合刑法第62條自首之要件云云；
    惟按刑法第62條之所謂發覺，係指有偵查犯罪職權之公務員
    已知悉犯罪事實與犯罪之人而言，而所謂知悉，固非以有偵
    查犯罪權之機關或人員確知其人犯罪無誤為必要，而於對其
    發生嫌疑時，即得謂為已發覺，但此項對犯人之嫌疑，仍須
    有確切之根據得為合理之可疑者，始足當之，若單純主觀上
    之懷疑，要不得謂已發生嫌疑（最高法院72年台上字第64 1
    號、75年台上字第1634號判例意旨參照）。經查，被告本件
    持有第一級毒品海洛因純質淨重10公克以上之犯行，係經警
    員盤查被告，發現被告神情有異，而產生懷疑，並請被告簽
    署受自願搜索同意書，嗣警員發現被告所著長褲右邊口袋突
    出，懷疑內有違禁物，並命被告交出後，被告始行被動交出
    ，亦據本院認定如前，揆諸上開說明，被告持有第一級毒品
    海洛因純質淨重10公克以上之犯行係因警員產生合理懷疑後
    而當場查獲，並非被告主動申告犯罪，自不符刑法第62條自
    首之要件，辯護人上開所辯，自無可採，附此敘明。
五、爰審酌被告持有毒品之數量非微，助長毒品流通，影響社會
    秩序，所為實屬非是，惟被告犯後坦承犯行，非無悔意，犯
    後態度尚稱良好，暨其素行、生活狀況、犯罪之動機、目的
    、手段等一切情狀，量處如主文所示之刑，以資懲儆。至被
    告稱希望本院從輕量刑，並給予緩刑機會等語；惟查，被告
    所犯係毒品危害防制條例第11 條第3項之持有第一級毒品純
    質淨重10公克以上罪，惡性非輕，且本件所宣告之刑並未低
    於2 年，不符刑法第74條第1 項之「受2 年以下有期徒刑、
    拘役或罰金之宣告」要件，自無從給予緩刑，併此敘明。
六、扣案之白色粉末2 包經送法務部調查局濫用藥物實驗室以氣
    相層析質譜儀法檢驗結果，確檢出第一級毒品海洛因成分，
    合計淨重15.84公克（驗餘淨重15.81公克，空包裝總重1.76
    公克，純度百分之77.1，純質淨重12.21 公克），已如前述
    ，則自屬毒品危害防制條例第2 條第2 項第1 款所稱之第一
    級毒品；又鑑定機關鑑驗毒品秤重主要係以傾倒，必要時亦
    會輔以刮杓刮取之方式，儘可能將原送驗包裝袋內毒品與包
    裝袋分離後各別秤重，所得毒品重量稱為淨重，包裝袋重量
    則以空包裝重稱之，然無論依上述何種方式分離，原送驗包
    裝袋內均仍會有微量毒品成分殘留，是應認前開包裝袋未與
    毒品完全析離，亦均應一併視為毒品違禁物；從而，就該包
    裝袋與上開扣案之第一級毒品海洛因均係違禁物，應依毒品
    危害防制條例第18條第1 項前段規定，諭知沒收銷燬之，至
    驗罄部分，業已滅失，爰不另為沒收銷燬之諭知，併予敘明
    。又所扣案之玻璃球1 個、SONY ERICSSON 廠牌行動電話（
    內含0000000000號SIM 卡1 張）、NOKIA 廠牌行動電話（內
    含0000000000號SIM 卡1 張）及IPONE 行動電話（內含門號
    00000 00000 號SIM 卡）各1 支，均難認與被告本案犯行有
    何關聯，自無庸宣告沒收。
據上論斷，應依刑事訴訟法第299條第1項前段、第300 條，毒品
危害防制條例第11條第3項、第18條第1項前段，刑法第11條前段
，判決如主文。
本案經檢察官陳淑蓉到庭執行職務。
中    華    民    國   100    年    10    月    18    日
                  刑事第十庭  審判長  法  官  江德民
                                      法  官  林文慧
                                      法  官  華澹寧
以上正本證明與原本無異。
如不服本判決應於收受判決後10日內向本院提出上訴書狀，並應
敘述具體理由。其未敘述上訴理由者，應於上訴期間屆滿後20日
內向本院補提理由書( 均須按他造當事人之人數附繕本) 「切勿
逕送上級法院」。
                                      書記官  徐珮綾
中    華    民    國   100    年    10    月    18    日
附錄本案論罪法條：
毒品危害防制條例第11條
持有第一級毒品者，處3 年以下有期徒刑、拘役或新臺幣5 萬元
以下罰金。
持有第二級毒品者，處2 年以下有期徒刑、拘役或新臺幣3 萬元
以下罰金。
持有第一級毒品純質淨重十公克以上者，處1 年以上7 年以下有
期徒刑，得併科新臺幣1 百萬元以下罰金。
持有第二級毒品純質淨重二十公克以上者，處6 月以上5 年以下
有期徒刑，得併科新臺幣70萬元以下罰金。
持有第三級毒品純質淨重二十公克以上者，處3 年以下有期徒刑
，得併科新臺幣30萬元以下罰金。
持有第四級毒品純質淨重二十公克以上者，處1 年以下有期徒刑
，得併科新臺幣10萬元以下罰金。
持有專供製造或施用第一級、第二級毒品之器具者，處1 年以下
有期徒刑、拘役或新臺幣1 萬元以下罰金。